【裁判字號】    89,上易,3352
【裁判日期】    891230
【裁判案由】    傷害等
【裁判全文】
臺灣高等法院刑事判決                          八十九年度上易字第三三五二號
    上  訴  人  甲○○
    即  被  告
右上訴人因傷害等案件，不服臺灣板橋地方法院八十九年度易字第一三九四號，中華
民國八十九年七月二十一日第一審判決（起訴案號：臺灣板橋地方法院檢察署八十九
年度偵字第三三五號），提起上訴，本院判決如左：
    主  文
原判決撤銷。
甲○○連續傷害人之身體，累犯，處有期徒刑陸月，如易科罰金，以佰元折算壹日
。
    事  實
一、甲○○於民國（下同）八十八年間，曾因傷害案件，經臺灣士林地方法院判處有
    期徒刑六月確定，於八十八年四月十九日以易科罰金執行完畢。緣甲○○之母詹
    守仔因案經臺灣士林地方法院檢察署以士檢偵平緝字第一二０六、六四六號發佈
    通緝中，臺北市政府警察局中山分局警備隊隊員丙○○及乙○○二人，據報後由
    丙○○身著制服（外罩便服夾克）、乙○○著便服，於八十八年十月二十九日凌
    晨五時十分許，前往詹守仔位於臺北縣蘆洲市○○路三九七巷十號三樓之居處依
    法執行查緝職務，適甲○○外出遇見葉、彭二人，旋即返回上址門前，丙○○、
    乙○○二人抵達時見甲○○在該址門口，認其形跡可疑，乃由丙○○脫下夾克出
    示警察制服、乙○○出示警察服務證表明身份後要求甲○○出示證件，並詢以詹
    守仔是否為其母，詎甲○○明知丙○○、乙○○均係依法執行職務之警察人員，
    惟為避免其母遭逮捕，竟基於妨害公務及傷害之犯意，先喊叫「警察打人」，隨
    即徒手強抓丙○○之頸部及衣領，並將丙○○自三樓樓梯推向二樓樓梯間（起訴
    書誤載為並毆打丙○○）以此方式對丙○○施以強暴，乙○○見狀即抱住甲○○
    欲解救丙○○，甲○○又基於妨害公務及傷害之概括犯意，逕行掙脫乙○○並將
    其推至二樓（起訴書誤載為並毆打乙○○），連續對乙○○施以強暴，致使丙○○因而受有頸部皮膚紅腫八×九公分、前胸部皮膚紅腫十五×十五公分之傷害，
    乙○○則受有右肘原舊受傷癒合中之傷口因舊傷痂皮裂開出血四×一公分、及無
    名指撕裂傷一×０‧一×０‧一公分、小指撕裂傷一×０‧一×０‧一公分等傷
    害，嗣該處社區管理員丁○○聞聲前來察看，甲○○乃趁隙離去。
二、案經丙○○、乙○○訴由臺北縣警察局蘆洲分局報請臺灣板橋地方法院檢察署檢
    察官偵查起訴。
    理  由
一、訊據被告甲○○矢口否認有前開犯行，辯稱告訴人丙○○、乙○○均穿便服，亦
    未出示證件，即要求其出示證件，其不知二人為警察，以為係其母之債權人，即
    不予理會，告訴人等即在三樓至二樓之樓梯口對之加以毆打，嗣管理員聽見其喊
    叫前來察看，告訴人始放手，其隨即打電話報警等語。惟查：
（一）告訴人丙○○、乙○○案發時均係臺北市政府警察局中山分局警備隊警員，因
      接獲線報在台北縣蘆洲市○○路有藏匿逃犯，為順利緝捕逃犯，遂由彭員著便
      服、葉員著制服，口頭報備核准後，並依規定簽出前往查緝等情，有臺北市政
      府警察局中山分局八十九年十一月九日北市警中分刑字第八九六五０三八九０
      ０號函及所附之員警出入及領用物品登記簿影本可稽（本院卷第五十四至五十
      六頁），且被告之母詹守仔當時因詐欺案件遭通緝中亦有查捕逃犯作業個別查
      詢報表及刑案資料作業個別查詢報表可憑（偵查卷第三十一、三十二頁），而
      證人即當時被告居處之社區管理員謝村發亦證稱告訴人等進入前有表明身份執
      行公務等語（本院卷第七十八頁），足徵告訴人二人當時確係依法執行職務。
（二）前開事實經過，迭據告訴人丙○○及乙○○於警訊、偵查、原審及本院調查時
      指訴綦詳，並有彼等書立之報告各乙份在卷可按，核彼等先後指訴之內容均屬
      相符，彼等所述進入該被告居住之社區前曾向管理員詢問並表明身份等情亦與
      證人謝村發於本院審理時證述之情節相符，且告訴人等所受之傷勢復有診斷證
      明書二紙（偵查卷第二十一、二十三頁）、及台北市立陽明醫院八十九年十月
      二日（八九）北市陽醫歷字第八九六０六一四００號函暨所附之急診病歷影本
      （本院卷第二十七至三十頁）、告訴人丙○○受傷照片三張在卷可稽，參諸被
      告亦供承當時雙方曾發生拉扯之肢體衝突等語（偵查卷第五十七頁反面），堪
      信告訴人等之指訴確與事實相符。
（三）被告雖辯稱告訴人等未穿制服，亦未出示證件且予以毆打云云，並提出診斷證
      明書與其於當日下午在上開居處社區大門前攝得之照片為證；然查被告對告訴
      人二人提出之傷害告訴，業經檢察官為不起訴處分確定在案，有臺灣板橋地方
      法院檢察署檢察官八十九年度偵字第五一六二號不起訴處分書足憑（本院卷第
      四十八頁），而依被告之診斷證明書記載，被告當時僅受有背部二道淺紅色瘀
      痕各為二十×一‧五公分及二十三×二公分、頭頂腫四×五公分（疑挫傷所致
      ）等傷害，若被告當時係告訴人合二人之力予以毆打，似不應僅受有如此之傷
      勢，且被告當時既已分別對告訴人二人施暴，告訴人乙○○於丙○○遭受被告
      攻擊時又曾抱住被告欲加以解救，告訴人等顯然均因抵擋抗拒被告之攻擊而與
      之發生肢體衝突，被告因此受傷極為可能，該診斷證明書尚不足資為被告曾遭
      告訴人等毆打之證明；再依被告所提之照片以觀（本院卷第二十六頁正、反面
      ），告訴人丙○○雖穿有便服夾克，然仍可明顯看出其所穿之襯衫、長褲、及
      黑色鞋襪均為警察制服，且告訴人等迄當日下午仍與會同前往協助處理之警察
      同仁在現場守候欲緝捕詹守仔歸案，足見告訴人等指稱遭被告施暴後，因唯恐
      詹守仔趁隙逃逸故仍在現場守候，而未以現行犯逮捕被告乙節（本院卷第四十
      頁反面）堪予採信；被告所辯不知告訴人係警察且遭告訴人毆打云云，既無任
      何證據可資憑信，顯為畏罪卸飾之詞，不足採信。
（四）被告另辯稱管理員丁○○曾陪同警員上樓，並目睹其遭警員壓制等語，並聲請
      傳證丁○○，惟證人丁○○到庭後證述之內容為：案發當天早上有二位警員表
      明身份要執行公務，經其確認身份後就帶警員至電梯口，警員自行上電梯，之
      後之事其並不清楚，後來聽見爭執聲音，樓梯間有人喊管理員，其趕至二樓樓
      梯間時感覺被告被一位警員擋住不讓其離去，另一位警員在轉角處，因天色未
      亮看不清楚，其到達後被告及警員停止爭執一起下樓，被告在警衛室打電話後
      隨即離去，其隨後亦下班等語（本院卷第七十八頁），該證人既未目睹被告與
      告訴人發生衝突之經過情形，其證言顯然並非有利於被告之證據；至於被告另
      提出相關之錄影帶二捲，其中上開大樓內監視錄影帶，內容為該大樓停車場及
      樓梯間之跳格畫面，畫質極為模糊及閃爍，無法見聞該錄影畫面所顯示之年、
      月、日、時，僅顯示有三名男子步行登上樓梯，隨即又有一名男子步行下樓梯
      ，因畫面模糊且雜訊甚多，無法辨識該三名男子之面貌，業經原審法院勘驗屬
      實，有勘驗筆錄可稽（原審卷第三十三頁），另一卷上開大樓附近便利商店內
      之監視錄影帶，其內容顯示八十八年十月二十九日上午八時五十五分許，被告
  進入該便利商店，並直接走向該店內部，其後並無被告出現之畫面，迄九時十
      一分許，告訴人丙○○進入該店，先由貨架取礦泉水，拿至門邊向左方遞出一
      瓶礦泉水遭退回，因貨架阻隔視線，無法見聞其遞出礦泉水之對象為何人，畫
      面內亦無被告出面情形等節，亦經原審法院當庭勘驗記明筆錄可稽（原審卷第
      二十九頁），該等錄影帶內容既未錄得被告告訴人等在樓梯間之實際情形，自
      均不能資為有利於被告之論據。
（五）綜上所述，本案事證已臻明確，被告所辯不足採信，其犯行洵堪認定。
二、被告於告訴人等執行職務時，分別對之施以強暴，且因其之攻擊行為分別致告訴
    人受傷，告訴人所受之傷害又非對公務員施強暴之當然結果，故核被告分別攻擊
    告訴人之二度所為，均係犯刑法第一百三十五條第一項之妨害公務罪、及同法第
    二百七十七條第一項之傷害罪；其分別攻擊告訴人丙○○及乙○○時，均係以一
    行為同時觸犯妨害公務及傷害二罪，均應依想像競合犯之規定從一重依傷害罪處
    斷；其先後攻擊告訴人丙○○及乙○○之二次犯行，時間既有先後可分，行為亦
    為二次以上，又均係觸犯犯罪構成要件相同之罪名，顯係基於概括犯意反覆實施
    ，自應依連續犯之規定以一罪論，並依法加重其刑；被告於八十八年間，因傷害
    案件，經臺灣士林地方法院判處有期徒刑六月確定，甫於八十八年四月十九日執
    行完畢，有臺灣高等法院檢察署刑案紀錄簡覆表一份在卷可參，其於五年內再犯
    有期徒刑以上之上開各罪，並應依累犯之規定加重其刑。
三、原判決據以論科，固非無見，惟原判決將被告之先後犯行誤認為係以單一行為同
    時觸犯妨害公務、傷害丙○○、及傷害乙○○三罪名，而從一重依傷害罪論處，
    其認事用法自非允當，被告提起上訴，否認犯罪，雖無理由，然原判決既有可議
    ，即屬無法維持，應由本院將原判決撤銷，另為適法之諭知；爰審酌被告遇警方
    執行公務，竟恣意以暴力相加，藐視公權力之行使，情節非輕，犯後亦無悔意，
    態度不佳，惟其係因為護母心切而致犯罪，且告訴人等所受之傷勢亦非嚴重等一
    切情狀，量處如主文第二項所示之刑，並諭知易科罰金之折算標準，以資懲儆。
四、被告經合法傳喚，無正當之理由不到庭，爰不待其陳述，逕行判決。
據上論斷，應依刑事訴訟法第三百六十九條第一項前段、第三百六十四條、第二百九
十九條第一項前段、第三百七十一條、刑法第一百三十五條第一項、第二百七十七條
第一項、第五十五條、第五十六條、第四十七條、第四十一條、罰金罰鍰提高標準條
例第一條前段、第二條，判決如主文。
本案經檢察官吳國南到庭執行職務。
中      華      民      國      八十九    年    十二    月    三十      日
                              臺灣高等法院刑事第二十三庭
                                  審判長法  官  劉 靜 嫻
                                        法  官  吳    燦
                                        法  官  宋    祺
右正本證明與原本無異。
不得上訴。
                                        書記官  郭 淑 卿
中      華      民      國      九十      年    一      月    五        日
附錄：本判決論罪科刑法條全文
刑法第一百三十五條第一項
對於公務員依法執行職務時，施強暴脅迫者，處三年以下有期徒刑、拘役或三百元以
下罰金。
刑法第二百七十七條第一項
傷害人之身體或健康者，處三年以下有期徒刑、拘役或一千元以下罰金。


司法院資訊處製作；財團法人民間司法改革基金會備份。
